【裁判字號】    98,附民,28
【裁判日期】    980218
【裁判案由】    請求賠償損害
【裁判全文】
臺灣桃園地方法院刑事附帶民事訴訟判決  98年度附民字第28號
原      告  乙○○
被      告  甲○○
上列被告因竊盜案件，經原告提起附帶民事訴訟，請求損害賠償
，本院判決如下：
    主  文
原告之訴駁回。
    事  實
一、原告起訴主張：原告因本案損失現金新臺幣（以下同）3,00
    0 元及三星手機1 支（價值約6,000 元），另被告應賠償原
    告慰撫金4,000 元，合計共13,000元，應由被告負賠償之責
    等語。
二、被告未為任何聲明或陳述，亦未提出任何書狀。
    理  由
一、按因犯罪而受損害之人於刑事訴訟得附帶提起民事訴訟，對
    於被告及依民法負賠償責任之人，請求回復其損害；且提起
    附帶民事訴訟，應於刑事訴訟起訴後第二審辯論終結前為之
    ，刑事訴訟法第487 條第1 項、第488 條前段分別定有明文
    。復按附帶民事訴訟之提起，必以刑事訴訟程序之存在為前
    提，若刑事訴訟未經提起公訴或自訴，即不得對於應負賠償
    責任之人，提起附帶民事訴訟，有最高法院29年度附字第64
    號判例意旨可資參照。綜參前開法文及最高法院判例意旨可
    知，附帶民事訴訟之提起，應以本案之刑事訴訟繫屬於法院
    為前提，此觀諸刑事訴訟法第487 條第1 項前段揭明「因犯
    罪而受損害之人，『於刑事訴訟程序』得附帶提起民事訴訟
    」，益徵明瞭。準此，如原告提起附帶民事訴訟時，被告所
    涉犯之刑事案件尚未繫屬於法院，則刑事訴訟案件既不存在
    ，原告所提民事訴訟自非於刑事訴訟程序附帶提起，是其所
    提附帶民事訴訟，即非合法，且縱嗣後刑事訴訟業已繫屬於
    法院，亦無法使該程式欠缺之瑕疵獲得治癒，法院自應以判
    決駁回之，合先敘明。
二、查本件原告於民國98年2 月11日日具狀提起刑事附帶民事訴
    訟，並於同日繫屬於本院，有收狀日期章戳存卷可按，而被
    告所涉竊盜案件，雖經臺灣桃園地方法院檢察署檢察官於98
    年1 月7 日偵查終結提起公訴，此有臺灣高等法院被告前案
    紀錄表附卷可稽，惟該案件迄至原告提起本件刑事附帶民事
    訴訟即98年2 月11日止，尚未繫屬本院，亦有本院辦理刑事
    案件電話記錄查詢表在卷足憑，依照上揭說明，原告自無從
    於刑事訴訟程序中附帶提起民事訴訟，其提起本件刑事附帶
    民事訴訟顯不合法，應予駁回。
據上論結，依刑事訴訟法第502 條第1項，判決如主文。
中    華    民    國    98    年    2     月    18    日
                     刑事第十二庭  法  官  許雅婷
上列正本證明與原本無異。
如不服本判決，非對刑事判決上訴時，不得上訴，並應於送達後
十日內向本院提出上訴狀。
                                   書記官  吳玉蘭
中    華    民    國    98    年    2     月    19    日


司法院資訊處製作；財團法人民間司法改革基金會備份。
